臺灣高等法院臺中分院刑事判決
                                    111年度上易字第903號
上  訴  人  臺灣臺中地方檢察署檢察官
被      告  吳鉦霈
            王鵬翔
上列上訴人因被告等毀棄損壞案件，不服臺灣臺中地方法院111
年度易字第788號中華民國111年8月10日第一審判決（起訴案號
：臺灣臺中地方檢察署111年度偵字第7030號、第15690號），提
起上訴，本院判決如下：
    主  文
上訴駁回。
    理  由
一、公訴意旨略以：被告吳鉦霈先後於民國110年12月6日上午某
    時及同年月9日上午某時，因工作關係，與告訴人即前同事
    王國苼發生口角糾紛，告訴人要求被告吳鉦霈離職，被告吳
    鉦霈竟因而心生不滿，夥同被告王鵬翔共同基於毀棄損壞之
    犯意聯絡，由被告吳鉦霈於110年12月9日晚間8時8分許，駕
    駛車牌號碼00-0000號自用小客車搭載被告王鵬翔，進入臺
    中市○○區○○路0段000號「新天地餐廳」後方停車場內，其等
    2人下車後，由被告吳鉦霈持橘色噴漆，在告訴人所有之車
    牌號碼000-0000號自用小客車右側車身、右後輪框等處噴漆
    ，被告王鵬翔則以白色水泥漆潑灑在該車牌號碼000-0000號
    自用小客車車身，致該部自用小客車喪失美觀功能，足生損
    害於告訴人，因認被告吳鉦霈及王鵬翔均涉犯刑法第354條
    毀損罪嫌等語。
二、按無罪判決，無刑事訴訟法第154條第2項「應依證據認定」
    之犯罪事實之存在。因此，同法第308條前段規定，無罪之
    判決書只須記載主文及理由；而其理由之論敘，僅須與卷存
    證據資料相符，且與經驗法則、論理法則無違即可，所使用
    之證據亦不以具有證據能力者為限，即使不具證據能力之傳
    聞證據，亦非不得資為彈劾證據使用。故無罪之判決書，就
    傳聞證據是否例外具有證據能力，本無須於理由內論敘說明
    （最高法院100年度台上字第2980號判決意旨參照）。本判
    決既依下述理由為被告吳鉦霈、王鵬翔無罪之諭知，依前開
    說明，自無庸先一一論說各項證據之證據能力，先予敘明。
三、次按犯罪事實應依證據認定之，無證據不得認定犯罪事實。
    不能證明被告犯罪，應諭知無罪之判決，刑事訴訟法第154
    條第2項、第301條第1項分別定有明文。次按事實之認定，
    應憑證據，如未能發現相當證據，或證據不足以證明，自不
    能以推測或擬制之方法，以為裁判基礎；認定不利於被告之
    事實，須依積極證據，苟積極證據不足為不利於被告事實之
    認定時，即應為有利於被告之認定，更不必有何有利之證據
    ；認定犯罪事實所憑之證據，雖不以直接證據為限，間接證
    據亦包括在內；然而無論直接或間接證據，其為訴訟上之證
    明，須於通常一般之人均不致有所懷疑，而得確信其為真實
    之程度者，始得據為有罪之認定，倘其證明尚未達到此一程
    度，而有合理之懷疑存在，無從使事實審法院得有罪確信時
    ，法院即應諭知被告無罪之判決（最高法院40年台上字第86
    號、30年上字第816號、76年台上字第4986號判決意旨參照
    ）。復按告訴人之告訴，係以使被告受刑事訴追為目的，是
    其陳述是否與事實相符，仍應調查其他證據以資審認；又被
    害人之為證人，與通常一般第三人之為證人不侔。被害人就
    被害經過所為之陳述，其目的在於使被告受刑事訴追處罰，
    與被告處於絕對相反之立場，其陳述或不免渲染、誇大。是
    被害人縱立於證人地位具結而為指證、陳述，其供述證據之
    證明力仍較與被告無利害關係之一般證人之陳述為薄弱。從
    而，被害人就被害經過之陳述，除須無瑕疵可指，且須就其
    他方面調查又與事實相符，亦即仍應調查其他補強證據以擔
    保其指證、陳述確有相當之真實性，而為通常一般人均不致
    有所懷疑者，始得採為論罪科刑之依據，非謂被害人已踐行
    人證之調查程序，即得恝置其他補強證據不論，逕以其指證
    、陳述作為有罪判決之唯一證據（最高法院52年台上字第13
    00號判決意旨、95年度台上字第6017號判決意旨參照）。
四、公訴意旨認被告吳鉦霈及王鵬翔涉有毀損犯行，無非係以被
    告吳鉦霈於警詢時及偵查中之供述、被告王鵬翔於偵查中之
    供述、告訴人王國苼於警詢之指訴，指認犯罪嫌疑人紀錄表
    、順發汽車板金估價單、現場圖、現場照片、車牌號碼000-
    0000號自小客車、路口監視器錄影畫面翻拍照片、現場監視
    器錄影檔案光碟、錄影畫面翻拍照片暨臺中地方檢察署檢察
    事務官勘驗筆錄為其論述之主要依據。訊據被告吳鉦霈固坦
    承110年12月9日有前往新天地餐廳後方停車場之事實，惟堅
    詞否認有何毀損犯行，辯稱：其跟被告王鵬翔一起去找網友
    聊天，當天沒有注意看有沒有告訴人的車，其知道告訴人開
    什麼顏色的車，但不知道車款也不知道車號，並沒有用噴漆
    去噴告訴人王國笙的自小客車等語。又被告王鵬翔坦承110
    年12月9日有前往新天地餐廳後方停車場之事實，惟堅詞否
    認有何毀損犯行，辯稱：其當天有去停車場，是被告吳鉦霈
    載其去找網友聊天，其等找的是同一個人，是在遊戲上認識
    的，其並沒有以白色水泥漆潑灑在該車牌號碼000-0000號自
    小客車車身等語。
五、經查：
　㈠告訴人王國苼於警詢指訴稱：其在110年12月9日晚上9點左右
    ，其朋友下班後要回宿舍休息，開車到新天地餐廳後方停車
    場停放，停到其的車子旁邊時，就發現其的車子被人潑白色
    油漆及噴漆（鐵樂士），就趕緊叫其下來看車子，然後其就
    先去隔壁的加油站洗車，將一部分的漆先洗掉，後來洗完之
    後發現車子還有部分的板金沒辦法完全清除，遭毀損的車輛
    車號為BLX-3751，車主是其本人；對方將白色油漆潑在前擋
    玻璃、駕駛座車門及同側後方乘客車門、副駕駛座車門及同
    側的後方乘客車門及右後輪胎輪框遭噴漆(鐵樂士）；車號0
    0-0000白色自小客車可能是其之前請的工人吳鉦霈的車，他
    之前都開這輛車去上班；其在110年12月6日早上工作有跟他
    發生口角，到110年12月9日早上因為他的工作態度不佳就叫
    他不要再來上班了，所以他車子開去停車場有可能是為了破
    壞其的車等語（見偵7030卷第27頁至第29頁）。依告訴人前
    揭指述，可知其經友人告知停放之車輛遭潑漆、噴漆，並未
    親眼目睹被告吳鉦霈、王鵬翔對其自用小客車有為如何之毀
    損行為，且其停車現場出現之車號00-0000號白色自小客車
    可能係被告吳鉦霈駕駛，而其前與被告吳鉦霈曾有爭執口角
    ，而認可能係被告吳鉦霈所為。顯見其指訴至多能證明其車
    輛確有遭潑漆、噴漆毀損之事實，至於係何人所為，無非係
    告訴人個人之判斷推測。
　㈡再經原審勘驗現場監視錄影光碟檔名「0000-00-00_20-06-22
    _八德路22巷往八德路-全景.avi」檔案，勘驗結果：①畫面
    顯示時間2021/12/09 20:08:10至20:08:40，白色自小客車
    駛至畫面左上角停車；②20:08:47至20:08:55，被告王鵬翔
    由白色自小客車副駕駛座下車；③20:08:56，被告王鵬翔蹲
    在白色自小客車右後車門外，被告吳鉦霈由駕駛座下車；④2
    0:08:56至20:09:12，被告吳鉦霈走向白色自小客車後方；⑤
    20:09:41至20:09:53，被告王鵬翔起身走向白色自小客車後
    方；⑥20:10:23至20:10:33，被告吳鉦霈返回白色自小客車
    駕駛座上車；⑦20:11:19，被告王鵬翔站在白色自小客車右
    後車門旁；⑧20:11:22，被告王鵬翔進入白色自小客車副駕
    駛座等情，有勘驗筆錄、勘驗報告暨擷取照片附卷可憑（見
    原審卷第73頁至第74頁、第81頁至第83頁），上開擷取照片
    核與臺灣臺中地方檢察署檢察事務官111年4月14日勘驗筆錄
    及照片相符（見偵7030卷第81頁至第89頁）。依上開檔案勘
    驗結果，雖可認定被告吳鉦霈有駕駛白色自小客車搭載被告
    王鵬翔於110年12月9日前往停車場並下車前往停放車輛位置
    後方附近，嗣後返回車內等情，然監視器畫面所示上開有人
    下車動作往返之位置係在畫面左上角處，距離甚遠，人車均
    甚渺小，亦未見有何持物品下車或噴漆或潑漆之明確畫面，
    是被告吳鉦霈、王鵬翔下車時是否有持噴漆或白色水泥漆下
    車，是否以潑漆、噴漆為毀損告訴人所有車牌號碼000-0000
    號自小客車之行為，均無從得知。
　㈢被告吳鉦霈於警詢時辯稱：車號00-0000號白色自小客車是其
    本人所有，當天其有至新天地餐廳後方停車場找朋友，但不
    知姓名、電話；1個朋友在等其；其忘了聊天聊多久；只有
    其一人駕駛車輛前往，其他的事都忘記了；其只有跟朋友 
    聊天，其不認識告訴人，未與告訴人一同工作云云（見偵 7
    030卷第24、25頁）；復於偵查中辯稱：其有駕車至新天地
    後方停車場；是其等在星辰遊戲認識的網友；其沒問網友幾
    歲，不知網友有何特徵；其等去那裡有先離開去買東西再回
    來，之後再回去；其與告訴人不熟，就一起在台中港工作幾
    天，一起做燒煤炭工作；並沒有糾紛；其只有做幾天；是工
    作上講不合，沒有口角，只是意見不合；告訴人也不是主管
    ，也沒叫其不要來上班；去新天地是王鵬翔約其去的云云（
    見偵7030卷第74、75、76頁）；再於原審審理中辯稱：其跟
    王鵬翔一起去找網友聊天，當天沒有注意看有沒有告訴人的
    車，其知道告訴人開什麼顏色的車，但不知道車款也不知道
    車號，並沒有用噴漆去噴告訴人的自小客車云云（見原審卷
    第55、56頁）；另於本院審理中辯稱：告訴人與其是同事，
    並非其主管；其沒有噴漆，是去該處找朋友聊天，並未靠近
    告訴人之車輛，也不知告訴人的車子是哪台；其有到現場不
    代表有毀損車子，其沒做這件事云云（見本院卷第89、91、
    92頁）。被告王鵬翔於偵查中辯稱：其有至新天地後方停車
    場，是去找朋友，不知姓名也不知道綽號；其自己下車找女
    姓網友，玩遊戲認識的；是玩星晨遊戲認識的網友，不知道
    暱稱，剛認識不久；不知是不是與吳鉦霈的是同一人云云（
    見偵7030卷第73頁）。復於原審審理中辯稱：當天其有去停
    車場，是被告吳鉦霈載其去找網友聊天，其等找的是同一個
    人，是在遊戲上認識的，其並沒有以白色水泥漆潑灑云云（
    見原審卷第56頁）；再於本院準備程序中辯稱：當天吳鉦霈
    開車載其去找其的網友，其約吳鉦霈一起去，因其沒有交通
    工具，約見面是要認識，因與對方在網路遊戲見面，之前並
    未見過面，後來也沒遇到那位網友，就離開了，其不認識告
    訴人，也沒聽過吳鉦霈說講他與同事間有糾紛云云（見本院
    卷第59頁）；繼於本院審理中辯稱：不是其做的，其有至現
    場，但沒有潑漆，其是和吳鉦霈去找其的朋友，其並不認識
    告訴人，也不知告訴人的車子，也沒看到吳鉦霈去潑漆，其
    等一直在一起，一起找朋友聊天見面云云（見本院卷第85頁
    ）。被告2人雖否認犯行，惟被告吳鉦霈原先辯以不認識告
    訴人、未曾一同工作，當天僅其一人前往現場找網友聊天，
    聊天後離去云云，復改稱其與告訴人確曾一同工作，惟並無
    口角，僅有意見不合；且確有與被告王鵬翔一同前往現場等
    情，又被告王鵬翔或辯稱到場自己下車找網友，或辯稱與吳
    鉦霈一直在一起、一起找朋友聊天見面云云，其等非惟各自
    所辯前後不一，且彼此所述亦屬有異，其等辯解殊堪可疑。
    然被告並無自證無罪之義務，其否認犯罪所持之辯解，縱無
    可取，仍不得因此資以為反證其犯罪之論據（最高法院91年
    度台上字第4574號判決意旨參照），如無積極證據足以證明
    被告吳鉦霈、王鵬翔確有毀損之事實，縱使被告等所辯不可
    採，亦不能以此逕認被告2人有公訴意旨所指之犯行。是縱
    認被告2人所辯可疑，然未足以此遽為不利被告之認定。　
    　
　㈣從而，告訴人指述僅為推測懷疑之詞，監視器光碟勘驗結果
    亦無法證明被告吳鉦霈、王鵬翔有毀損告訴人所有自小客車
    之行為。此外，順發汽車板金估價單及車損照片僅得證明告
    訴人所有之自小客車遭毀損之事實，均無從作為認定被告2
    人確有毀損犯行之證明，且卷內亦無被告吳鉦霈、王鵬翔分
    別持橘色噴漆、白色水泥漆潑灑告訴人車輛之相關事證。自
    無從認定被告吳鉦霈、王鵬翔確有毀損犯行。
六、綜上，依卷內證據資料調查結果，尚不足以證明被告吳鉦霈
    、王鵬翔有毀損之犯行，公訴人之舉證，無從說服法院以形
    成被告2人有罪之心證。原審本於罪證有疑、利於被告之原
    則，為有利於被告2人之認定，因認不能證明被告吳鉦霈、
    王鵬翔犯罪，而依刑事訴訟法第301條第1項規定，諭知被告
    吳鉦霈、王鵬翔無罪之判決，經核認事用法，並無不合，應
    予維持。
七、上訴駁回之說明：
　㈠檢察官上訴意旨略以：告訴人王國苼於警詢時陳稱：其於110
    年12月6日上午與被告吳鉦霈發生口角，於110年12月9日上
    午見吳鉦霈工作態度不佳，就叫吳鉦霈不用上班了等語，是
    告訴人與被告吳鉦霈已有紛爭。告訴人之自小客車於110年1
    2月9日晚間遭人潑灑白色油漆及鐵樂士噴漆之面積非小，潑
    漆、噴漆者顯係因洩憤而針對告訴人之自小客車所為。告訴
    人除與被告吳鉦霈有糾紛外，並無與他人有結怨情事，除被
    告吳鉦霈外，他人並無毀損告訴人自小客車之動機。且經勘
    驗現場監視器錄影光碟，可確認被告吳鉦霈駕駛白色自小客
    車搭載被告王鵬翔至告訴人停車之停車場，被告王鵬翔先下
    車，被告吳鉦霈跟著下車；被告吳鉦霈被告走向告訴人之自
    小客車，被告王鵬翔亦走向告訴人之自小客車；3分鐘後被
    告吳鉦霈返回白色自小客車並坐入駕駛座，被告王鵬翔則返
    回白色自小客車，開啟右後車門後再進入副駕駛座，被告吳
    鉦霈駕駛白色自小客車離去，有檢察事務官之勘驗筆錄及畫
    面截圖可稽。原審勘驗現場監視器光碟，亦確認被告吳鉦霈
    駕駛白色自小客車搭載被告王鵬翔，前往停車場並下車至告
    訴人之自小客車後方等情。觀諸該監視器錄影光碟畫面前後
    時間，除被告2人外，再無人接近過告訴人之自小客車。雖
    停車場監視器因角度及距離告訴人之自小客車位置較遠，而
    未能清晰攝錄到被告2人有潑漆、噴漆之舉動，然被告2人卻
    無法交代駕車至停車場之目的。被告吳鉦霈於警詢時供稱：
    其一個人駕車去停車場內找朋友聊天，不知道該朋友之名字
    、電話云云；復於偵查中供稱：其駕車去停車場找網友，沒
    有證據可證明云云。被告王鵬翔於偵查中供稱：其下車找女
    生網友，監視器都錄到了，其無法證明云云。依被告2人臨
    訟卸責之詞，可知被告2人於當日晚間駕車至停車場滯留3分
    鐘，目的就是為了報復告訴人，而對告訴人之自小客車潑漆
    及噴漆。本案雖無現場目擊證人之直接證據，然依停車場監
    視器錄影畫面、告訴人證詞等相關卷證，綜合各種間接證據
    及經驗法則，實已足證被告2人確有為本件毀損犯行。故原
    審未能審究查明全案卷證，即遽為被告2人有利之認定，所
    持判決被告2人無罪理由稍嫌速斷，應有未當等語。
　㈡按檢察官就被告犯罪事實，應負舉證責任，並指出證明之方
    法。因此，檢察官對於起訴之犯罪事實，應負提出證據及說
    服之實質舉證責任。倘其所提出之證據，不足為被告有罪之
    積極證明，或其指出證明之方法，無從說服法院以形成被告
    有罪之心證，基於無罪推定之原則，自應為被告無罪判決之
    諭知（最高法院92年臺上字第128 號判例要旨參照）。此即
    學說上所稱基於嚴格證明法則下之「有罪判決確信程度」，
    對於被告是否犯罪之證據應證明至「無庸置疑」之程度，否
    則，於無罪推定原則下，被告自始被推定為無罪之人，對於
    檢察官所指出犯罪嫌疑之事實，並無義務證明其無罪，即所
    謂「不自證己罪原則」，而應由檢察官負提出證據及說服之
    責任，如檢察官無法舉證使達有罪判決之確信程度，以消弭
    法官對於被告是否犯罪所生之合理懷疑，自屬不能證明犯罪
    ，即應諭知被告無罪。被告王鵬翔、吳鉦霈就其等前往現場
    之原因、過程供述前後不一，彼此亦多有不符，說詞亦未盡
    合理，惟就前往現場與網路結識之友人見面一節，被告2人
    供述大致相符，且均堅詞否認有何對告訴人之車輛潑漆、噴
    漆等毀損行為。雖被告吳鉦霈與告訴人同事時非無扞格，難
    認相處和諧，然就監視器畫面並未明確可見被告2人確有對
    告訴人之自用小客車潑漆、噴漆之舉措。又告訴人與被告在
    訴訟上處於絕對相反之立場，其供述證據之證明力仍較與被
    告無利害關係之一般證人之陳述為薄弱，告訴人王國苼就被
    害經過之陳述，除須無瑕疵可指，且須就其他方面調查又與
    事實相符，亦即仍應調查其他補強證據以擔保其陳述確有相
    當之真實性，始得採為論罪科刑之依據。然就告訴人之指述
    觀之，僅係因監視器畫面所示車輛推測可能是吳霈鉦之車輛
    ，並陳稱可能是為了破壞其車子等情（見偵7030卷第27至29
    頁），而係事後之個人主觀推論，且本件經調查其他現存證
    據，仍有相當程度之合理懷疑存在，於此情形，自無從僅憑
    告訴人單方之臆測與聯想，作為證明被告2人有罪之論據。
    況檢察官如無法提出證明被告犯罪之確切證據，縱然被告之
    辯解猶有可疑，但基於公平法院之理念，仍須落實無罪推定
    原則，逕為被告無罪之諭知（最高法院100年度台上字第171
    8號刑事判決參照），則檢察官就原審依職權所為之證據取
    捨以及心證裁量，再行爭執或質疑，仍未再提出適合於證明
    犯罪事實之積極證據，上訴意旨所指仍難以動搖原判決就被
    告2人無罪認定之基礎。
　㈢綜上，檢察官以前開理由指摘原審判決被告2人無罪為不當，
    提起上訴，即屬無據。本件上訴為無理由，應予駁回。
據上論斷，應依刑事訴訟法第368條，判決如主文。
本案經檢察官楊仕正提起公訴，檢察官宋恭良提起上訴，檢察官
施清火到庭執行職務。
中　　華　　民　　國　　111 　年　　12　　月　　14　　日
            刑事第十二庭   審判長法　官　張  國  忠
                                 法　官  李  雅  俐
                                 法　官  陳      葳
上列正本證明與原本無異。
不得上訴。 
　　　　　　　　　　　　　     　書記官  蔡  皓  凡

中　　華　　民　　國　　111 　年　　12　　月　　14　　日